【裁判字號】    97,上,388
【裁判日期】    980212
【裁判案由】    再審之訴
【裁判全文】
臺灣高等法院臺中分院民事判決           97年度上字第388號
上  訴  人  甲○○
被 上訴 人  乙○○
上列當事人間請求損害賠償再審事件，上訴人對於中華民國97年
7月30日台灣台中地方法院96年度再字第24號第一審判決提起上
訴，本院判決如下：
    主      文
上訴駁回。
第二審訴訟費用由上訴人負擔。
    事實與理由
一、按再審之訴，應於30日之不變期間內提起。前項期間，自判
    決確定時起算，判決於送達前確定者，自送達時起算；其再
    審之理由發生或知悉在後者，均自知悉時起算。但自判決確
    定後已逾5年者，不得提起；以第496條第 1項第5款、第6款
    或第12款情形為再審之理由者，不適用前項但書之規定，民
    事訴訟法第 500條定有明文。又依上訴人在第一審所訴之事
    實，並依其在第二審所主張之事實，在法律上顯無理由者，
    第二審法院依民事訴訟法第463條準用同法第249條第 2項之
    規定，得不經言詞辯論逕以判決駁回上訴（司法院院解字第
    3264號解釋、最高法院42年度台上字第 526號判例意旨參照
    ）。
二、本件上訴人（即再審原告）於原審提起再審之訴主張略以：
  (一)上訴人被判應賠之證據，即最高法院86年度台上字第1000號
    維持臺灣高等法院85年度重上更(一)字第 125號之終審判決，
    已遭最高法院96 年度台上字第2222號民事判決指有6件專利
    誤為3 件而有事證矛盾之枉法而失既判力。又原確定判決即
    台中地院85 年度重訴字第412號民事判決謂專利品之實施應
    非著作權規範範圍云云，已遭最高法院96年度台上字第5394
    號民事判決糾正，足證依專利權而為製造或生產過程，會同
    時涉及著作權法之重製著作物行為時仍有刑責；被上訴人（
    即再審被告）辯稱臺灣高等法院 85年度重上更(一)字第125號
    既獲最高法院86年度台上字第1000號維持，即仍有權實施上
    訴人租予之專利技術而有拘束力云云，亦因最高法院96年度
    台上字第5394號指為判決枉法而失拘束力。且台中地院張國
    華法官於諭知辯論終結後，未宣示再開辯論，即因上訴人抗
    議之續行調查，違反最高法院92年度台上字第2540號判決不
    得作為判決基礎之違失，張國華法官非法取消准調之最高法
    院85年度台上字第806號及 91年度台上字第1300號應調查未
    調查，適用法規不當、判決理由與主文矛盾。
  (二)最高法院96年度台上字第2222號發回意旨指示，民安公司75
    年12月30日資金新台幣（以下同）5000萬元到位真假，最高
    法院86年度台上字第1000號判決維持臺灣高等法院85年度重
    上更(一)字第125 號而生既判力之終審判決已有裁判變更，被
    上訴人及共犯20年前以詐術騙得上訴人交付獲有美、英、日
    、法國際專利創新發明首創之著作物瓦斯防爆器經營權及產
    銷權，76年1月1日時值5000萬元規模及事業大騙局已紙難包
    火；林樹埔法官不查5000萬元入金真假爭點，濫用心證推翻
    臺灣高等法院 81年度重上字第149號判決查無入金5000萬元
    證據，改採偽造不實證據枉判有5000萬元，89年度簡字第14
    號發揮法官獨立審判拒受枉判拘束，指最高法院86台上字第
    1000號枉判失效，認80年2月12日不續付905型權利金即違約
    ，獲台灣高等法院92年度重上更(三)字第95號引用及最高法院
    96年度台上字第2222號肯定，故違證據法則之冤錯判有收賄
    即屬有據。從97年1月17日法官依97年1月16日再審筆錄所載
    批查5000萬元真相，即證纏訟16年， 98%法官都違背職務拒
    查5000萬元真假，因證據而真相大白。因 80年2月12日不續
    付905型權利金35元，之後再產銷即係犯罪集團有本院85 年
    度上更(一)字第256號 87年4月17日撤銷原審82年度自字第921
    號枉判無罪改判乙○○有期徒刑一年，民安公司罰金6 萬元
    、遠寶公司罰金15萬元，最高法院89年度台上字第1720號駁
    回其上訴確定有既判力，上開 85年度上更(一)字第256號為何
    不受拘束，縱無收賄而為罪犯脫罪，依最高法院96年度台上
    字第5394號判決意旨，亦證本件應准再審。
  (三)依上述最高法院96年度台上字第2222、5394號、89年度台上
    字第1720號民事判決，即證原確定判決枉判應賠，符合民事
    訴訟法第496條得再審之規定。爰依民事訴訟法第 496條第1
    項第1款、第11款、第12款之規定，提起本件再審之訴。
三、原審以上訴人之請求顯無理由，不經言詞辯論，逕以判決駁
    回上訴人之訴，上訴人不服，提起本件上訴，並聲明：請求
    准予再審。
四、經查：
  (一)按提起再審之訴，應依民事訴訟法第501條第 1項第4款表明
    再審理由，及關於再審理由並遵守不變期間之證據，此為必
    須具備之程式。所謂表明再審理由，必須指明確定判決有如
    何合於法定再審事由之具體情事始為相當，倘僅泛言有何條
    款之再審事由，而無具體情事者，仍難謂已合法表明再審事
    由。既未合法表明再審事由，即為無再審之事由，性質上無
    庸命其補正（最高法院61年度台再字第 137號判例意旨參照
    ）。又民事訴訟法第496條第1項第11款規定：為判決基礎之
    民事或刑事判決及其他裁判，或行政處分，依其後之確定裁
    判或行政處分已變更者，係指確定之本案判決以他訴訟之民
    事判決或刑事判決及其他裁判，或行政處分為裁判基礎，而
    該民事或刑事判決或其他裁判，或行政處分，已因其後之確
    定裁判或行政處分而有所變更，結果使原確定判決之基礎發
    生動搖者而言（最高法院80年度台上字第2751號判決參照）
    。本件上訴人雖以台灣高等法院85年度重上更(一)第 125號民
    事判決已失既判力、拘束力為由，依民事訴訟法第496條第1
    項第 1款與第11款提起再審；惟僅泛言：台灣高等法院85年
    度重上更(一)第 125號民事判決已失既判力、拘束力為由，主
    張依民事訴訟法第496條第1項第 1款、第11款提起再審之訴
    云云，並未具體指摘原判決有何法定再審事由；且遍查原判
    決內容，並無援用台灣高等法院85年度重上更(一)字第125 號
    民事案件或以之為判決基礎之事實。上訴人以最高法院86年
    度台上字第1000號維持台灣高等法院85年度重上更(一)字第12
    5 號之判決，業遭最高法院96年度台上字第2222號民事判決
    指正為由，依民事訴訟法第496條第 1項第1款、第11款規定
    提起再審，自難認有理由。
  (二)又民事訴訟法第496條第1項第12款所謂：在前已有確定判決
    或和解、調解或得使用該判決或和解、調解者，以前後兩訴
    之訴訟標的同一為要件（最高法院66年度台上字第1542號判
    例參照）。上訴人主張最高法院89年度台上字第1720號刑事
    判決有既判力，該事由發生未逾 5年，伊得依民事訴訟法第
    496條第1項第12款提起再審。惟查，最高法院89年度台上字
    第1720號刑事判決係於89年4月6日作成並已確定，上訴人於
    原審所提出之「民事遵諭陳報30日內證據兼調卷及庭訊狀」
    內已自承於89年間收受前開刑事判決（參原審卷第 134頁）
    ，其迄96年11月26日始提起本件再審（參原審卷第 4頁），
    顯已逾30日之不變期間，自判決確定後亦已超過 5年，已難
    認合法；其雖另謂本於刑事判決泛言有民事訴訟法第 496條
    第1項第12款提起再審不受5年限制，然依上開說明，主張有
    民事訴訟法第496條第1項第12款之事由聲請再審時，需以前
    後兩訴之訴訟標的同一為要件，而最高法院89年度台上字第
    1720號刑事判決與本件再審之訴訴訟標的並非同一，故上訴
    人以民事訴訟法第496條第1項第12款規定提起再審之訴，自
    不合法。
  (三)另本件原判決之被上訴人起訴主張：上訴人指摘其行賄檢察
    官、與之勾結，損害其名譽信用，而依民法第184條、第195
    條規定請求賠償1000萬元暨登報回復名譽；上訴人提起反訴
    主張：檢察官偵辦被上訴人之專利權、著作權偽造及仿冒案
    件，既明知他署檢察官提起公訴，如無勾結、收賄，何以再
    三包庇，民安公司、遠寶公司公然侵害專利、著作權免受追
    訴，盜賣千萬元查封物，非法牟利約 5億元，而依專利法第
    88條、89條、90條請求賠償 3億1000萬元。原判決准許被上
    訴人之部分請求，駁回其餘之訴，另駁回上訴人之反訴，已
    於理由說明上訴人所指台中地檢署檢察官吳文忠、李慶義、
    常照倫偵辦案件（80年度偵字第15666號、81年度偵字第627
    號、82年度他字第1346號、81年度偵字第6117號）未扣押全
    部成品零件、未傳訊刑警、未清點瓦斯安全調整器及傳訊警
    員，如認不適當，本可循刑事訴訟法有關規定救濟，上訴人
    亦曾就檢察官不起訴處分聲請再議、提起自訴，足見明知非
    無救濟途徑，而非檢察官1人可徇私；上訴人對於3位檢察官
    提出瀆職、包庇犯罪圖利刑事告訴，亦因無積極證據足以證
    明，經台中地檢署檢察官為不起訴處分（86年度偵字第1134
    9 號、第20732號、25461號）。另其所指前開檢察官承辦案
    卷有遺失移送書、警訊筆錄、搜索票、扣押物明細、清冊、
    清點報告、照片、起訴書等卷證，即便屬實，應係辦案作業
    是否疏失問題；被上訴人盜賣查封物固涉及是否應負刑責，
    然如無確切事證，尚難憑其未經合理查證，僅以傳聞之詞，
    遽指摘被上訴人與檢察官勾結圖利、行賄（詳見原判決第55
    頁以下）。詳核其理由，係以上訴人未經合理查證，即於媒
    體散佈被上訴人及 3名檢察官貪瀆、包庇犯罪等不實之文字
    詆毀被上訴人致其名譽受損受到貶抑，對被上訴人造成重大
    損害。另上訴人無法證明，徒憑主觀之詞指被上訴人與 3名
    檢察官勾結、行賄，其提起之反訴亦非有據，並未論及被上
    訴人因專利權會同時涉及著作權刑責之情事。從而最高法院
    96 年度台上字第5394號刑事判決第3頁第18至21行所載，尚
    非動搖原判決之事由，上訴人據為民事訴訟法第496條第1項
    第11款之再審事由，亦非有據。
  (四)上訴人其餘主張，細繹其內容，無非依據原審85年度重訴字
    第 412號卷證，自行認定原判決法院調查證據及認定事實錯
    誤，或以被上訴人經判處有期徒刑，上訴人與民安公司、遠
    寶公司、被上訴人間其他民刑事訴訟判決結果，主觀泛言原
    確定判決違背法令、違反證據法則、論理法則、經驗法則，
    有判決不備理由之不法，有應調查證據未調查、適用法規不
    當及判決主文理由矛盾云云，不惟顯逾民事訴訟法第500 條
    所定30日不變期間，亦與民事訴訟法第496條第1項所規定之
    再審事由有間，仍難認合法（最高法院61年度台再字137 號
    判例、63年度台上字第880判例參照）。
  (五)至上訴人於原審所臚列台中地方法院檢察署89年度執字第33
    11號、 91年度執他字第848號、94年度執他字第2219號、台
    中地院96年度聲字第1705、 1896號、96年度提字第1號、85
    年度聲字第833號、89年度聲字第476號、88年度聲字第1254
    號、88年度聲字第1817號、84年度聲字第1331號、1341號、
    提一刑卷、上訴人於96年5月9日及 88年7月15日入獄全卷等
    ，聲請調卷，及於本院請求調取台中地方法院檢察署81年度
    偵字第6117、627號、82年度他字第1346號、 94年度執他字
    第2219號、89年度執字第3311號、及台中地院86年度訴字第
    11 34號、85年度重訴字第412號，並請求保全言詞辯論庭錄
    音帶等。經查因本件再審事由既顯無理由，已詳如前述，尚
    無調卷斟酌及保全必要，併此敘明。
五、綜上所述，依上訴人在第一審所訴之事實，並依其在本院所
    主張之事實，在法律上均顯無理由，原審不經言詞辯論，逕
    以判決駁回上訴人之訴，並無不合。上訴意旨指摘原判決不
    當，聲明廢棄改判，依其上訴主張之事實，在法律上亦顯無
    理由，爰依首揭規定，不經言詞辯論，逕以判決駁回其上訴
    。
六、據上論結，依民事訴訟法第449條第1項、第463條、第249條
    第2項、第78條，判決如主文。
中    華    民    國    98    年    2     月    12    日
                  民事第五庭    審判長法  官  陳宗鎮
                                      法  官  王重吉
                                      法  官  鄭金龍
以上正本係照原本作成。
不得上訴。
                                      書記官  鄭舜祐
中    華    民    國    98    年    2     月    13    日
                                                      Ｖ


司法院資訊處製作；財團法人民間司法改革基金會備份。
